臺灣板橋地方法院刑事判決　　　　　　　99年度易字第3132號
公　訴　人　臺灣板橋地方法院檢察署檢察官
被　　　告　倪清直
選任辯護人　楊尚訓律師
上列被告因妨害自由案件，經檢察官提起公訴（99年度偵字第82
14號），本院判決如下：
    主  文
倪清直犯恐嚇危害安全罪，處拘役肆拾日，如易科罰金，以新臺
幣壹仟元折算壹日。
    事  實
一、倪清直與劉忠誠間，因址設於臺北市○○區○○路318 巷25
    號之豐茂機電股份有限公司（下稱豐茂公司）併購案而存有
    糾紛。倪清直則於民國99年2 月8 日15時15分，前往臺北縣
    三峽鎮（現改制為新北市三峽區，以下同）隆恩街200 號之
    豐茂公司廠房，就上開糾紛欲與劉忠誠協商，然劉忠誠未在
    現場，倪清直因而心生不滿，詎其竟基於恐嚇安全之犯意，
    對在場之該公司廠長黃春景及廠務楊語禎等人，以「馬上將
    機台關閉且離開工廠，有什麼問題，我來負責，如果等一下
    我再來這裡，現場還有人繼續工作，就將機台砸毀」等加害
    自由、財產之事恫嚇黃春景及楊語禎。之後，復承上開犯意
    ，接續於翌日（即9 日）9 時許，撥打電話至豐茂公司，為
    黃春景所接聽，其則以「你跟廠務楊語禎可以在場，其他員
    工必須離開，否則見一個打一個，我會再來」等加害身體、
    自由之事恫嚇黃春景，使其等均心生畏懼，致生危害於安全
    ，嗣因劉忠誠報警處理，始悉上情。
二、案經臺北縣政府警察局（現改制為新北市政府警察局）三峽
    分局移送臺灣板橋地方法院檢察署檢察官偵查起訴。
    理  由
壹、程序方面：
    按刑事訴訟法第159 條第1 項雖規定，被告以外之人於審判
    外之言詞或書面陳述，除法律有規定外，不得作為證據。惟
    同法第159 條之5 第1 、2 項已規定，經當事人於審判程序
    同意作為證據，法院審酌該言詞陳述或書面陳述作成時之情
    況，認為適當者，亦得為證據。當事人、代理人或辯護人於
    法院調查證據時，知有第159 條第1 項不得為證據之情形，
    而未於言詞辯論終結前聲明異議者，視為有前項之同意（指
    同條第1 項之同意作為證據），此乃第159 條第1 項所容許
    ，得作為證據之例外規定之一。經查，本案被告倪清直、選
    任辯護人及檢察官於言詞辯論終結前，均未就判決所引用之
    各該被告以外之人於審判外之陳述及所調查之證據主張有刑
    事訴訟法第159 條第1 項不得為證據之情形，本院復審酌各
    該證據作成時並無違法及證明力明顯過低之瑕疵等情況，認
    為適當，是本案經調查之證據均有證據能力。至以下所引其
    餘非屬供述證據部分，既不適用傳聞法則，復查無違法取得
    之情事存在，自應認同具證據能力。
貳、實體方面：
一、訊據被告倪清直固坦承於前揭時、地曾對被害人黃春景、楊
    語禎稱以上開恫嚇言詞乙情不諱，惟矢口否認有何恐嚇危害
    安全之犯行，辯稱：伊因豐茂公司負責人劉忠誠欠錢未還，
    所以才到豐茂公司向他要，但因為機器的聲音太大，所以伊
    才要求黃春景把機器關掉，並拜託楊語禎打電話給他們老闆
    劉忠誠，伊事後還跟黃春景在外面聊天，怎麼可能恐嚇他們
    ；況且，伊也曉得本件債務跟黃春景與楊語禎無關，伊怎麼
    可能恐嚇他們。而99年2 月9 日伊係受到其他投資豐茂股東
    的壓力，才打電話去豐茂公司罵一罵，故伊沒有恐嚇黃春景
    的意思云云。被告之辯護人亦為被告辯護稱：本件被害人黃
    春景曾表示被告恐嚇對象是公司，故被告之惡害通知並非針
    對黃春景、楊語禎，故被告之行為應係最高法院52年台上字
    第751 號判例所稱之「在外揚言」，是就此行為尚難以恐嚇
    罪相繩；再黃春景、楊語禎雖表示受到被告恐嚇，惟渠等是
    否心生畏懼，仍有疑義，且證人黃春景、楊語禎於審理中均
    證稱：被告和他們講這些恐嚇的話時，只有心理不舒服，並
    沒有害怕，足見被告上揭言詞並未使人心生畏懼云云。經查
    ：
(一)、被告倪清直與劉忠誠間因豐茂公司之併購案而存有糾紛，而
    於前揭時、地向被害人黃春景及楊語禎恫嚇稱：「馬上將機
    台關閉且離開工廠，有什麼問題，我來負責，如果等一下我
    再來這裡，現場還有人繼續工作，就將機台砸毀」，及向被
    害人黃春景恫嚇稱：「你跟廠務楊語禎可以在場，其他員工
    必須離開，否則見一個打一個，我會再來」等語之事實，為
    被告所不爭執（見本院卷第28頁反面），並據證人即被害人
    黃春景於警詢、偵訊及本院審理時（見99年度偵字第8214號
    偵查卷第4 、77頁、本院卷第47頁反面至50頁），及被害人
    楊語禎於警詢及本院審理時（見同上偵查卷第5 頁、同上本
    院卷第51、52頁）證述甚詳。此外，並有錄音帶1 卷、錄音
    譯文、豐茂公司營利事業登記證、併購協議書、買賣契約書
    各1 份在卷可按（見同上偵查卷第10、13至22頁）。是被告
    於前揭時、地，確對被害人等恫以上開言語乙節，應堪信為
    真實。
(二)、次按刑法第305 條之恐嚇罪，所稱以加害生命、身體、自由
    、名譽、財產之事，恐嚇他人者，係指以使人生畏怖心為目
    的，而通知將加惡害之旨於被害人而言。若僅在外揚言加害
    ，並未對於被害人為惡害之通知，尚難構成本罪（最高法院
    52年臺上字第751 號判例意旨參照）。另按刑法第305 條之
    罪，僅以受惡害之通知者心生畏懼而有不安全之感覺為已足
    ，不以發生客觀上之危害為要件（最高法院27年決議(一)意旨
    參照）。經查，證人即被害人黃春景於偵查中結證稱：被告
    於99年2 月8 日15時15分許，表示「與老闆有糾紛，將機台
    關閉，有事他負責」，並稱「不關，要砸毀機台」時，伊當
    時受到驚嚇，且被告如此說讓伊害怕，因伊只是員工，因此
    感到畏懼而關閉機台，伊立即電告老闆盧玫凌，而被告見機
    台關閉就離開；再99年2 月9 日，被告致電到公司向伊稱「
    有幾個人上班，關閉機台，員工通通要離開，否則見一個打
    一個」時，伊感到害怕，之後立即電告盧玫凌，盧玫凌指示
    將公司鐵門拉下，員工未離開繼續工作等語（見同上偵查卷
    第77頁）；證人即被害人楊語禎於本院審理時亦證稱：被告
    於99年2 月8 日來工廠，並叫員工把機台關機，如果不關機
    ，要把機台砸毀時，伊心理多少有一點害怕，而被告講這些
    話的對象是伊和廠長等語（見本院卷第51頁及反面），是被
    告於前揭時、地向被害人黃春景、楊語禎恫以上開言詞後，
    被害人等當時的反應係畏懼及害怕，且被告所恫嚇對象係被
    害人黃春景、楊語禎，故被告所為上開恫嚇言詞，已使在場
    聽聞之黃春景、楊語禎等人有所不安，而非單純在外揚言加
    害之詞，是被告以上開加害他人自由、身體、財產之事通知
    被害人等，且被害人均因而心生畏怖恐懼，故已生危害於安
    全之程度，至為灼然。至證人黃春景於本院審理時雖改證稱
    ：被告和伊講這些話時，伊心理是覺得不舒服，但是伊知道
    被告不是針對伊，所以伊沒有害怕等語（見本院卷第48頁）
    ；證人楊語禎於本院審理時另證稱：伊知道被告不是針對伊
    ，但是心理還是不舒服等語（見本院卷第52頁），惟衡以「
    畏懼」、「害怕」、「不舒服」等詞均是描述人反應外界事
    物之心理狀態，而衡諸常情，人對外界事物之心理反應強度
    本會隨著時間經過而減弱，是被害人等於警詢、偵查中對於
    其等心理狀態的描述因距離案發時較近，應較貼近案發時之
    心理狀態，況參以證人黃春景於案發時若僅係「不舒服」之
    感覺，其豈可能於被告為上開恫嚇之詞後，旋即關閉機台並
    聯絡老闆盧玫凌，故上開證人於本院審理時雖稱：案發時只
    有不舒服的感覺云云，應係迴護被告之詞，實難執此爰為被
    告有利之認定。
(三)、綜上所述，被告上開所辯，顯係事後卸責之詞，洵不足採，
    本案事證已臻明確，被告上開犯行堪以認定，應依法論科。
二、核被告所為，係犯刑法第305 條之恐嚇危害安全罪。按數行
    為於同時同地或密切接近之時地實施，侵害同一之法益，各
    行為之獨立性極為薄弱，依一般社會健全觀念，在時間差距
    上，難以強行分開，在刑法評價上，視為數個舉動之接續施
    行，合為包括之一行為予以評價，較為合理，則屬接續犯。
    查被告基於恐嚇危害安全單一犯意，在上開密接之時、地，
    向被害人黃春景恫以上開言詞，可認係在密近之時地為前揭
    犯行，且各次所侵害之法益相同，行為之獨立性堪認薄弱，
    依照前開說明，屬接續犯。再被告以一行為同時恐嚇被害人
    黃春景及楊語禎，係同時侵害被害人黃春景及楊語禎之法益
    ，為想像競合犯，依刑法第55條規定，應從一重處斷。爰審
    酌被告之素行，此有被告之臺灣高等法院被告前案紀錄表附
    卷可稽，兼衡其不思理性解決紛爭，即率爾出言恫嚇被害人
    等，致生危害其安全，實屬可議，惟念其因與劉忠誠間有上
    開之財務糾紛始有此過激之行為，被害人等亦於本院準備程
    序時表示不追究被告，兼衡其犯後態度等一切情狀，爰量處
    如主文所示之刑，並諭知如易科罰金之折算標準，以資懲儆
    。
據上論斷，應依刑事訴訟法第299 條第1 項前段，刑法第305 條
、第55條、第41條第1 項前段，刑法施行法第1 條之1 第1 項、
第2 項前段，判決如主文。
本案經檢察官李超偉到庭執行職務。
中    華    民    國    100   年     5    月    31    日
                刑事第一庭    法  官  陳正偉
上列正本證明與原本無異。
如不服本判決，應於判決送達後10日內敘明上訴理由，向本院提
出上訴狀 (應附繕本) ，上訴於臺灣高等法院。其未敘述上訴理
由者，應於上訴期間屆滿後20日內向本院補提理由書「切勿逕送
上級法院」。
                              書記官  許慧禎
中    華    民    國    100   年     5    月    31    日
附錄本案論罪科刑法條全文：
中華民國刑法第305 條
以加害生命、身體、自由、名譽、財產之事，恐嚇他人致生危害
於安全者，處2 年以下有期徒刑、拘役或3 百元以下罰金。